【裁判字號】    98,聲,575
【裁判日期】    980604
【裁判案由】    停止執行
【裁判全文】
臺灣臺南地方法院民事裁定               98年度聲字第575號
聲  請  人  甲○○
相  對  人  臺南縣政府
法定代理人  乙○○
上列當事人間聲請停止執行事件，本院裁定如下：
    主  文
聲請人供擔保新臺幣玖萬肆仟零玖拾捌元後，本院九十八年度執
字第八四七三號強制執行事件之強制執行程序，於本院九十八年
度補字一九四號債務人異議之訴判決確定或和解、撤回前應暫予
停止。
    理  由
一、聲請意旨略以：聲請人於民國六十二年進入相對人臺南縣政
    府任職，於七十一年間得知同任職於相對人人事室之同事有
    遷讓自建宿舍之意，時聲請人苦無宿舍可供居住，遂徵得該
    同事同意並予以補償後，於同年五月間遷入臺南縣新營市○
    ○街二號之五房屋（下稱系爭房屋）居住，其後聲請人再於
    七十三年五月間簽請相對人准予將該宿舍配予聲請人管理居
    住，而獲相對人核准。嗣聲請人於九十六年七月十六日退休
    ，相對人認聲請人已無合法居住權利，向鈞院起訴命聲請人
    遷出返還系爭房屋，而鈞院不查，竟以九十七年度營簡字第
    三三四號（下稱前訴訟）判決准其所請，相對人即依該判決
    為執行名義向鈞院聲請強制執行，現由鈞院九十八年度執字
    第八四七三號強制執行事件（下稱上開強制執行事件）執行
    中。惟依行政院人事行政局八十六年八月七日局住福字第二
    六九二二號函釋，合法現住人應符合「於民國七十二年五月
    一日前（即七十二年四月二十九日修正發布之事務管理規則
    生效日前），經各機關依法核准配住『眷屬宿舍』有案，並
    備有證明文件者為限」之要件。聲請人依此函釋即屬合法居
    住，相對人以聲請人退休後已屬無權居住，訴請聲請人將系
    爭房屋遷讓返還相對人，於法不合。鈞院上開強制執行事件
    如仍繼續執行程序，對聲請人之權益影響甚鉅。爰聲請裁定
    停止上開強制執行事件之執行程序等語。
二、按有回復原狀之聲請或提起再審或異議之訴，或對於和解為
    繼續審判之請求，或提起宣告調解無效之訴、撤銷調解之訴
    ，或對於許可強制執行之裁定提起抗告時，法院因必要情形
    或依聲請定相當並確實之擔保，得為停止強制執行之裁定。
    強制執行法第十八條第二項定有明文。又法院因必要情形或
    依聲請定相當並確實之擔保，為停止強制執行之裁定者，該
    擔保金額之多寡應如何認為相當，固屬法院職權裁量之範圍
    ，惟此項擔保係備供強制執行債權人因停止執行所受損害之
    賠償，因此，法院定擔保金額時，自應斟酌該債權人因停止
    執行未能即時受償、利用該標的物所受之損害額，或其因另
    供擔保強制執行所受之損害額定之，非以標的物之價值或其
    債權額為依據。
三、經查：
  (一)本件聲請人以其向本院提起債務人異議之訴及繼續強制執行
    程序對聲請人權益影響甚鉅為由，聲請裁定停止系爭強制執
    行事件之強制執行程序，經本院調取九十八年度補字第一九
    四號（下稱本件債務人異議之訴）及上開強制執行事件案卷
    審究後，認為聲請人之聲請為有理由，應予准許。
  (二)本件相對人因停止執行所生之損害，應係其未能即時獲得前
    訴訟訴訟費用之清償及利用系爭房屋及坐落之土地所受損害
    額。按政府建築之城市地方房屋，租金不得超過土地及其建
    築物總價年息百分之八；另城市地方房屋之租金，以不超過
    土地及其建築物申報總價額年息百分之十為限；土地法第九
    十四條、第九十七條分別定有明文。查：
  1.本件債務人異議之訴訴訟標的價額，經本院合計系爭房屋之
    價額及前訴訟之訴訟費用金額核定為新臺幣（下同）三十萬
    八千元，其中系爭房屋價額為三十萬元，可參本件債務人異
    議之訴九十八年六月四日命補繳裁判費裁定。
  2.系爭房屋坐落在申報地價為每平方公尺六千五百零五元之臺
    南縣新營市○○段二九六地號土地（下稱系爭土地），坐落
    面積為七十九點九八平方公尺，有土地登記謄本附於前訴訟
    卷宗為憑，即系爭房屋所坐落土地之價值為五十二萬零二百
    七十元（元以下四捨五入），合計系爭房屋及所坐落土地之
    總價額為八十二萬零二百七十元。
  3.本院審酌系爭房屋無論就前訴訟相對人之主張或本件停止執
    行及債務人異議之訴聲請人之主張，均屬已逾二十五年之建
    物，又非供營業使用，是本院認相對人未能即時利用系爭房
    屋及坐落之土地所受損害額，以系爭房屋及所坐落土地總價
    額之週年利率百分之四即三萬二千八百十一元為適當（820,
    270 ×4％＝32,811，小數點以下四捨五入，下同）。
  4.再者，相對人因無法獲得前訴訟訴訟費用即時清償而運用之
    資金為八千元。相對人可能遭受損失為上開金額之利息，本
    院認該項損失，以法定利率即週年利率百分之五計算較為客
    觀，且不受利率波動之影響，應屬核算相對人因停止執行所
    受損害之最妥適標準，即此部分金額之年息為四百元。
  (三)則相對人因本件停止執行每年所受損害額應為三萬三千二百
    十一元（32,811＋400=33,211）。而本件債務人異議之訴之
    訴訟標的價額，未逾民事訴訟法第四百六十六條第一項、第
    三項所定金額，故不得上訴第三審，依據司法院頒布之各級
    法院辦案期限實施要點所定民事通常訴訟程序辦案期限第一
    審為十個月、第二審為二年，共計二年十個月，本院審酌兩
    造間異議之訴案情，如以上開案件判決確定約需二年十個月
    （即三十四個月）計算，認為相對人因停止執行所可能受之
    損害即相當於上開期間之租金及利息損失，爰酌定聲請人應
    供擔保金額為九萬四千零九十七元（33,211×34/12＝94,09
    8）。
四、依強制執行法第十八條第二項，裁定如主文。
中    華    民    國    98    年    6     月     4    日
                  民事第二庭    法  官  陳賢德
以上正本證明與原本無異。
如對本裁定抗告，應於收受裁定正本送達後十日內向本院提出抗
告狀，並繳納抗告裁判費新臺幣一千元整。
中    華    民    國    98    年    6     月    4     日
                                書記官  張晶瑩


司法院資訊處製作；財團法人民間司法改革基金會備份。
